臺灣基隆地方法院基隆簡易庭小額民事判決
111年度基小字第2127號
原      告  長鑫資產管理股份有限公司

法定代理人  潘代鼎  


訴訟代理人  魏嘉建  
被      告  陳欣瑩即魏欣瑩



上列當事人間給付借款事件，本院於民國111年10月19日言詞辯
論終結，判決如下：
    主  文
被告應給付原告新臺幣捌萬肆仟肆佰玖拾肆元，及其中新臺幣柒
萬玖仟柒佰捌拾貳元自民國九十三年十月十八日起至民國一○四
年八月三十一日止，按週年利率百分之十九點七一計算之利息，
暨按上開利率百分之一計算之延滯金，及自民國一○四年九月一
日起至清償日止，按週年利率百分之十五計算之利息。
原告其餘之訴駁回。
訴訟費用新臺幣壹仟元由被告負擔。
本判決第一項得假執行。
    事實及理由
一、本件被告經合法通知，無正當理由未於言詞辯論期日到場，
    核無民事訴訟法第386條各款所列情形，爰依原告之聲請，
    由其一造辯論而為判決。
二、原告起訴主張：被告向訴外人安泰商業銀行股份有限公司（
    下稱安泰銀行）申辦信用卡，約定循環信用利息按年息19.7
    1%計算，並約定未於繳款截止日繳足最低應繳金額，以當期
    新增循環信用利息之10%計收延滯金。而被告未依約清償，
    至民國93年10月17日尚欠聲明新臺幣（下同）84,494元（其
    中本金部分為79,782元）及利息，安泰銀行已將債權讓與原
    告，並依金融機構合併法為債權讓與之通知，為此提起本件
    訴訟，並聲明：㈠被告應給付原告84,494元，及其中79782元
    自93年10月18日起至104年8月31日止，按年息19.71%計算之
    利息，及自104年9月1日起至清償日止，按年息15%計算之利
    息，暨按上開利率10%計算之延滯金。㈡訴訟費用由被告負擔
    。
三、被告經合法通知未於言詞辯論期日到場，亦未提出書狀作何
    聲明或陳述。
四、本院之判斷：
　㈠原告主張之上開事實，業據提出信用卡申請書暨用卡須知、
    安泰銀行催收客戶欠繳明細清單、安泰銀行於96年5月31日
    出具之債權讓與聲明書、民眾日報債權讓與登報公告、被告
    戶籍謄本等件影本為證，而被告經合法通知，未於言詞辯論
    期日到場，復未提出書狀爭執，經證據調查之結果，自堪信
    原告之主張為真實。
　㈡按當事人得約定債務人於債務不履行時，應支付違約金；違
    約金，除當事人另有訂定外，視為因不履行而生損害之賠償
    總額。其約定如債務人不於適當時期或不依適當方法履行債
    務時，即須支付違約金者，債權人除得請求履行債務外，違
    約金視為因不於適當時期或不依適當方法履行債務所生損害
    之賠償總額；約定之違約金額過高者，法院得減至相當之數
    額，民法第250條、第252條分別定有明文。又違約金是否相
    當，應依一般客觀事實、社會經濟狀況及當事人所受損害情
    形，以為衡量之標準，若所約定之額數，與實際損害顯相懸
    殊者，法院自得酌予核減。經查：
　⒈本件原告除請求本金、已到期利息及嗣後依週年利率19.71%
    （93年10月18日至104年8月31日）、15%（104年9月1日至清
    償日）計算之利息外，另請求如聲明所示之延滯金。衡諸原
    告請求之延滯金，屬違約金之性質，倘對被告就93年10月18
    日至104年8月31日期間按週年利率19.71%計收遲延利息，再
    按約定利率之10%加計違約金，合併觀察其實質利率，已逾
    當時民法第205條規定之上限（該段期間民法所定之利率上
    限為20%，而上述併計後實質利率則達21.681%）；再者，原
    告就104年9月1日至清償日期間按週年利率15%計收遲延利息
    ，再按約定利率10%加計違約金，合併觀察其實質利率亦為
    週年利率16.5%，不僅逾越銀行法第47條之1第2項所規定循
    環利率不得超過年利率15%之規定，亦與110年7月20日施行
    之現行民法第205條所定「約定利率，超過週年16%者，超過
    部分之約定，無效」等語扞格。
　⒉至最高法院雖著有84年度台上字第1632號判決意旨，略以：
    違約金不論為懲罰性或損害賠償之性質，均與利息之性質不
    同，不得以利息與違約金合計超過年息20%，即謂其超過部
    分無請求權等語，然此與本院判斷約定之違約金額是否過高
    ，尚屬有別。再者兩造締約之92年6月13日（見信用卡申請
    書日期欄位）與現今之利率水準有顯著之區別，乃眾所周知
    之情形，尤以立法院就上揭銀行法第47條之1第2項之立法意
    旨亦明載：存款及放款利率大幅調降的事實，民法到目前為
    止卻遲遲沒有加以反應，致使法律與社會現況脫勾，產生許
    多銀行強力推銷現金卡及信用卡，來規避財政部對一般消費
    貸款降息之管制，對於現金卡或是信用卡循環利息，採取20
    %的高利率的脫法行為，已經嚴重盤剝經濟弱勢的債務人，
    並且危害到國家經濟體系及金融秩序，有必要加以修正等語
    ，是就約定之違約金是否過高之判斷，自應併就修法後呈現
    之整體經濟法律秩序予以考量。
　⒊原告自始至終並未證明除利息損失外更有何損失，從而益見
    本件約定之違約金實屬過高。是就原告所請求93年10月18日
    至104年8月31日期間之違約金應酌減為按上揭利息利率（即
    年息19.71）之「1%」計算，方為適當（如此則併計後其實
    質年利率為19.9071%，未逾當時法定上限）。至原告所請求
    104年9月1日以後之違約金部分，則衡諸銀行法第47條之1立
    法意旨，則應酌減至零，始為公允、適當。至原告逾此部分
    之請求，應認無理由。
　㈢綜上所述，原告依消費借貸及債權讓與之法律關係，請求被
    告給付如主文第1項所示之金額及利息、違約金，為有理由
    ，應予准許；逾上開範圍之請求，為無理由，應予駁回。
五、本件第一審裁判費為1,000元，此外核無其他費用之支出，
    爰依職權確定本件訴訟費用由被告負擔。
六、本件適用小額程序所為被告部分敗訴判決部分，依民事訴訟
    法第436條之20規定，應依職權就原告勝訴部分宣告假執行
    。
據上論結，本件原告之訴為一部有理由，一部無理由，依民事訴
訟法第436條之19第1項、第436條之20、第436條之23、第436條
第2項、第385條第1項前段、第79條，判決如主文。　　
中　　華　　民　　國　　111 　年　　10　　月　　26　　日
                  基隆簡易庭法　官　李謀榮　　　　　
以上正本係照原本作成。
對於本件判決如有不服，應於收受送達後20日內向本院提出上訴
書狀，上訴於本院合議庭，並按他造當事人之人數附具繕本。
當事人之上訴，非以判決違背法令為理由不得為之，上訴狀應記
載上訴理由，表明下列各款事項：
㈠原判決所違背之法令及其具體內容。
㈡依訴訟資料可認為原判決有違背法令之具體事實。
如委任律師提起上訴者，應一併繳納上訴審裁判費。
中　　華　　民　　國　　111 　年　　10　　月　　26　　日
                            書記官　顏培容